臺灣高雄地方法院刑事裁定　　　　　　　　　　　　九十二年度交聲字第五二六號
　　原處分機關　高雄市交通事件裁決所
　　異　議　人
　　即受處分人　甲○○
右列受處分人因違反道路交通管理處罰條例案件，對於高雄市交通事件裁決所民國九
十二年十一月十九日所為之處分（原處分：高市府交裁字第裁三二─Ｂ000000
00號），聲明異議，本院裁定如左：
    主  文
原處分撤銷，發交高雄市交通事件裁決所。
    理  由
一、本件異議意旨略以：異議人前接獲高雄市交通事件裁決所裁決書，其上記載異議
    人於民國九十二年三月二十九日上午九時四十七分許駕駛車牌號碼０二五一ＧＱ
    號車輛行經高雄市○○○路時，有未繫安全帶且不聽勤務人員制止等違規事實，
    予以逕行舉發後，依法裁處繳納罰鍰，惟異議人於上開時間，雖曾行經該路段，
    惟均依政府規定繫妥安全帶，更無何經制止不服取締之事實，爰依法聲明異議等
    語。
二、按汽車行駛於道路上，其汽車駕駛人或前座乘客未繫安全帶者，處駕駛人新台幣
    一千五百元罰鍰；又汽車駕駛人不服從交通勤務警察或依法令執行交通指揮、稽
    查任務人員之指揮或稽查者，處新台幣九百元以上一千八百元以下之罰鍰；道路
    交通管理處罰條例第三十一第一項、第六十條第二項第一款分別定有明文。
三、本件受處分人即異議人甲○○所有之車牌號碼０二五一ＧＱ號自用小客車，於九
    十二年三月二十九日上午九時四十七分許，行經高雄市○○○路時未繫安全帶，
    經高雄市政府警察局交通大隊警員陳昭雄鳴笛舉手攔查，該自用小客車駕駛人竟
    不聽制止而逃逸，陳昭雄立即持相機拍下該車後面車牌，紀錄其車型、車號、顏
    色，並以當場不能攔截掣單舉發為由，逕以汽車所有人甲○○為裁罰對象，而受
    處分人未於應到案日期前自行到案，原處分機關乃依道路交通管理處罰條例第三
    十條第一項及第六十條第一項之規定，裁處受處分人罰鍰七千五百元，此有高雄
    市政府警察局舉發違反道路交通管理事件通知單、高雄市○○○○道路交通管理
    事件裁決書及高雄市政府警察局九十三年二月二十七日高市警交字第０九三００
    一一０００號函各一紙在卷可稽。
四、本件受處分人固不否認於上開時間，駕車行經上開路段，惟否認有未繫安全帶，
    及不聽勤務人員制止情事，辯稱：伊開車向來均遵守規定繫妥安全帶，且當時亦
    未發現有警在場攔停等語。經查：證人即於案發當日掣單舉發之警員陳昭雄於本
    院調查時到庭證稱：「當天我是執行八至十點中正一路的交通疏導勤務，當時因
    車流順暢，我們就順便執行違規車輛的勤務，我們針對打大哥大及未繫安全帶的
    人取締，異議人行經中正一路靠近高速公路外側的快車道上由西向東行駛（高雄
    市往鳳山方向），我們見他未繫安全帶，我們鳴笛、舉手攔查：：：」、「我們
    攔查後，異議人未停車，我們就拍照，我們是根據照片查證的」等語，參以證人
    陳昭雄與受處分人並無嫌隙，證人應無挾怨報復或冒偽證之風險而為虛偽陳述之
    理，況警員掣單舉發違反道路交通管理處罰條例所列之違規事實，本質上為行政
    處分，係公務員基於職務上權力，依法就特定之具體事件所為具有公法上效果之
    單方行政行為，基於公務員為公法上行為具有公信力之原則，該行政處分當可被
    推定為真正，其據以依法處分之事實認定亦為真正無誤，本此公信原則，乃立法
    者賦予行政機關制定違反道路交通事件統一裁罰標準及處理細則，使勤務警員得
    當機處分（如該細則第二十三條）以達其維護交通秩序、安全之行政目的，反之
    ，若謂公務員一切行政行為均需預留證據以證其實，則國家行政必窒礙難行，據
    此，刑事訴訟法就犯罪證據有關之規定中與屬行政秩序罰之交通違規裁罰本質不
    合之部分，自不在準用之列，從而，受處分人既未就執勤警員之舉發有誤提出相
    關證據以供調查，本院經查亦無任何證據足資證明其有捏造事實違法取締之情事
    ，則執勤警員本其維護交通秩序、安全職責所為之舉發，自應受到合法、正確之
    推定。綜此，受處分人確有於上開時地，駕車未繫安全帶之違規行為，堪以認定
    。
五、次查，受處分人固有上開違規行為，惟其是否有經交通勤務警察制止，不聽制止
    而逃逸行為，對此，證人陳昭雄證稱：「：：：我們見他未繫安全帶，我們鳴笛
    、舉手攔查，我們當時站在慢車道上，身穿反光背心及袖套，在異議人車前四公
    尺處鳴笛、舉手攔查，當時異議人是否有見到我們舉手攔查或有聽到鳴笛的聲音
    我不確定，但我們的裝備應該是很明顯可以看到」等語，經再詢之是否能確定異
    議人當天聽到鳴笛的聲音及看到舉手攔查，仍證稱：「無法確定」等語；參以受
    處分人被取締違規之路段即高雄市○○○路靠近高速公路附近，車輛往返頻繁，
    交通流量甚大，縱使離峰時段，亦車水馬龍，則受處分人駕車行經此交通頻繁路
    段，能否清楚發現警員在路旁取締，已非無疑；而且違規當時，為上午時間，係
    屬白天，警員身穿之反光背心及袖套顯無法發揮反光醒目的作用，加以陳昭雄鳴
    笛舉手攔停時，受處分人之車輛已近在四公尺處，則受處分人是否得在如此短的
    距離立即發現警員在旁取締攔停，殊值疑義。綜此，本件執行交通勤務之警員既
    無法提供相關證據舉證證明受處分人確有經警鳴笛舉手攔查未停加速逃逸之違規
    事實存在，原處分機關據以處罰，自有未合，爰依道路交通案件處理辦法第二十
    條規定將原處分撤銷，另行發交原處分機關為適法之裁決。
六、據上論結，應依道路交通案件處理辦法第二十條，裁定如主文。
中      華      民      國    九十三    年      三      月    三十一    日
                                臺灣高雄地方法院交通法庭
                                    法  官  李  璧  君
右正本證明與原本無異。
如不服本裁定應於送達後五日內向本院提出抗告狀。
                                    書記官  盧  雅  婷
中      華      民      國    九十三    年      三      月    三十一    日
